臺灣臺南地方法院刑事判決　　　　　　　　　　　　九十三年度交訴字第一四號
　　公　訴　人　臺灣台南地方法院檢察署檢察官
　　被　　　告　乙○○
右列被告因過失致死案件，經檢察官提起公訴（九十三年度偵字第三九五號），被告
就被訴事實為有罪之陳述，本院裁定進行簡式審判程序，判決如左：
    主  文
乙○○因過失致人於死，處有期徒刑拾月，緩刑肆年。
    事  實
一、乙○○於民國九十二年十月五日上午，駕駛車號８Ｊ─９５４７號自小客車，沿
    台南縣仁德鄉○○村○道台一線公路由南往北方向行駛，於同日上午十一時二十
    五分許，在途經台一線公路三三八．七公里處之外側快車道時，因聽見座車傳來
    異音，擬變換車道靠右邊停車時，本應注意行車速度，依標誌或標線之規定及汽
    車在雙向四車道變換車道時，應讓直行車先行，並注意安全距離，而依當時情形
    ，客觀上又無不能注意之情事，其能注意竟疏未注意該處為速限七十公里之雙向
    四車道，未讓機車優先道上之直行車先行且未注意安全距離，即以時速八十幾公
    里之高速由外側快車道貿然變換車道至右側機車優先道上，適黃榮欽騎乘車號Ｍ
    ＫＡ─０３２號重型機車，同向沿機車優先道自後直行駛來，黃榮欽原亦應注意
    機車行駛時，駕駛人應注意車前狀況，並隨時採取必要之安全措施，而依當時情
    形，客觀上又無不能注意之情事，其能注意竟亦疏未注意該處為同時劃設有機車
    優先道及快車道之雙向四車道，可能會有車輛在快車道與機車優先道間變換行駛
    之車前狀況，未採取減速慢行並作隨時可以煞停準備之必要安全措施，仍沿機車
    優先道持速向前急馳，迨其見乙○○以高速變換車道至機車優先道時，已煞避不
    及，致其機車車體碰撞到乙○○自小客車右後側車門前端而人車倒地，受有頭部
    外傷合併多處顱內出血、腦水腫而送醫急救。車禍事故發生後，台南縣警察局歸
    仁分局交通事故處理小組員警據報到場處理，在警員尚不知何人為肇事車輛之駕
    駛人前，乙○○在場表示其為駕駛人並自首犯行，接受裁判。而黃榮欽雖經送醫
    救治，仍延至同年月十二日下午八時許不治死亡。
二、案經臺灣高雄地方法院檢察署檢察官代為相驗後函送臺灣台南地方法院檢察署暨
    黃榮欽之父母丁○○、甲○○訴由臺灣台南地方法院檢察署檢察官偵查起訴。
    理  由
一、訊據被告乙○○對於右開時、地駕車發生碰撞車禍致被害人黃榮欽死亡之事實均
    坦承不諱，復有道路交通事故現場圖暨道路交通事故調查報告表共三紙、道路交
    通事故現場蒐證照片三十幀及邱綜合醫院診斷證明書一紙在卷可資佐證，而被害
    人黃榮欽係因本件車禍死亡，亦經臺灣高雄地方法院檢察署檢察官督同檢驗員相
    驗明確，並製有勘驗筆錄、驗斷書及相驗屍體證明書等附卷可憑。按行車速度，
    依標誌或標線之規定；汽車（均含機器腳踏車，下同）行駛時，駕駛人應注意車
    前狀況，並隨時採取必要之安全措施；汽車在雙向四車道行駛，變換車道時，應
    讓直行車先行，並注意安全距離，道路交通安全規則第九十三條第一項、第九十
    四條第三項、第九十八條第一項第六款分別定有明文。查被告及被害人均有經正
    常程序考領駕駛執照，俱為有駕駛經驗之人，對於上開交通安全規則自均知之甚
    稔，為其等應注意之事項，而肇事當時係天候晴朗、日間自然光線、雙向四車道
    、有內外側快車道及機車優先道劃分、路面柏油、標線清晰、路面乾燥無缺陷、
    無障礙物，視距良好、速限七十公里，有前開道路交通事故調查報告表存卷可考
    ，足見依當時狀況被告及被害人客觀上並無不能注意之情狀。另本件肇事地點係
    位在台南縣仁德鄉○○村○○○○路三三八．七公里處，肇事後被害人黃榮欽所
    騎乘之車號ＭＫＡ─０３２號機車，係倒置在該處二行高幹十四號電線桿對向路
    邊（下稱標點）第一棵路樹旁之草叢裡，車頭朝東南且呈右倒狀態，而在距離該
    標點南方二．二公尺處之機車優先道上係留有一道長七．二公尺呈西南往東北走
    向之機車煞車痕，該煞車痕終點距離路面邊線有０．六公尺，另在距離該標點北
    方一．五公尺處之路邊則留有一道長約十一．五公尺同呈西南往東北走向之機車
    倒地刮地痕，該刮地痕起點距離路面邊線有０．三公尺，該煞車痕與刮地痕間相
    距有三．七公尺，且二者係幾呈一直線之走勢等情，有前開道路交通事故現場照
    片及道路交通事故現場圖在卷可考。而由機車煞車痕係在機車優先道上，刮地痕
    係在該優先道旁之路邊，且二者係幾呈一直線之西南往東北走向之情形觀之，堪
    認被害人黃榮欽所騎之機車，應係在機車優先道上作緊急煞車後，因機車已往路
    邊偏向，致在路面邊線附近與被告之自小客車發生碰撞，機車並因此倒地向路邊
    呈西南往東北滑行無訛，再由卷附之車損相片可知，被告所駕之自小客車係右後
    側車門前端遭受撞擊，被害人之機車則係機車車體損壞，參以被害人之機車在發
    生碰撞前已往路邊偏向，且二車之撞擊點係在路面邊線附近之情形以觀，顯見本
    件車禍係因被告貿然以高速變換車道至機車優先道上，被害人黃榮欽因自後駛來
    時見狀已煞避不及而向路邊偏向，致其機車車體會在路面邊線附近碰撞到被告自
    小客車右後側車門前端，並造成其機車倒地向路邊滑行之現象，應無疑問！是被
    告其應注意能注意竟疏未注意該處為速限七十公里之雙向四車道，未讓機車優先
    道上之直行車先行且未注意安全距離，即以時速八十幾公里之高速由外側快車道
    貿然變換車道至機車優先道上，適被害人黃榮欽騎駛機車同向沿機車優先道自後
    直行駛來，其能注意亦疏於注意該處為同時劃設有機車優先道及快車道之雙向四
    車道，可能會有車輛在快車道與機車優先道間變換行駛之車前狀況，未採取減速
    慢行並作隨時可以煞停準備之必要安全措施，仍沿機車優先道持速向前急馳，迨
    其見被告以高速變換車道至機車優先道時，已煞避不及，致二車發生碰撞因而肇
    事，被害人黃榮欽並因之不治死亡，被告及被害人均有違前開規定之注意義務，
    其二人均顯有過失，本件經臺灣省台南區車輛行車事故鑑定委員會及臺灣省車輛
    行車事故覆議鑑定委員會鑑定結果，亦均同此認定，並鑑定被告為肇事主因，被
    害人黃榮欽為肇事次因，有各該委員會南鑑字第九三００七七號鑑定意見書及九
    十三年七月一日府覆議字第九三一０五二一號函各一份在卷可憑。雖被害人黃榮
    欽亦與有過失，然本件過失既係被告之過失併合而發生，仍不能因此即解免被告
    之過失罪責。又本件被害人係因此次車禍不治死亡，是被告乙○○之過失駕駛行
    為，與被害人之死亡結果間，具有相當因果關係，亦無疑義。從而，本件事證已
    甚明確，被告前揭犯行，堪以認定。
二、核被告乙○○所為，係犯刑法第二百七十六條第一項之過失致人於死罪。又其肇
    事後未被有偵查權之公務員或機關發覺其為犯嫌前，留在事故現場向到場處理之
    警員自承犯行，進而接受裁判，此業經被告供明在卷可按，並有台南縣警察局歸
    仁分局交通處理小組相驗案件初步調查報告表載明可稽，被告行為合乎自首之要
    件，應依刑法第六十二條前段減輕其刑。爰審酌被告之品行、應負過失責任之程
    度、造成被害人死亡之結果及其犯後尚能坦認犯行，頗有悔意等一切情狀，量處
    如主文所示之刑，以資懲儆。查被告前未曾受有期徒刑以上刑之宣告，有臺灣高
    等法院被告全國前案紀錄表附卷可稽，其因一時短於思慮致罹刑章，經此次偵審
    程序教訓，當知所警惕，諒無再犯之虞，本院復考量被告係自首犯罪，且其於犯
    後已與被害人家屬達成和解，有其提出之和解書一紙在卷可徵，本院因認前開對
    被告宣告之刑，以暫不執行為適當，爰併宣告緩刑四年，以啟自新。
據上論斷，應依刑事訴訟法第二百七十三條之一第一項、第二百九十九條第一項前段
，刑法第二百七十六條第一項、第六十二條前段、第七十四條第一款，罰金罰鍰提高
標準條例第一條前段，判決如主文。
本案經檢察官丙○○到庭執行職務。
中      華      民      國      九十三      年     九     月    十四    日
                                      臺灣臺南地方法院交通法庭
                                          法  官    張  瑛  宗
右正本證明與原本無異。
如不服本判決，應於判決送達後十日內，向本院提出上訴狀。
                                          書記官    陳  志  德
中      華      民      國      九十三      年     九     月    十四    日
附錄本案論罪科刑法條：
中華民國刑法第二百七十六條
(過失致死罪)
因過失致人於死者，處二年以下有期徒刑、拘役或二千元以下罰金。
從事業務之人，因業務上之過失犯前項之罪者，處五年以下有期徒刑或拘役，得併科
三千元以下罰金。
